臺灣高等法院民事判決　　　　　　　　 96年度上易字第354號
上　訴　人　甲○○
被 上訴 人　乙○○
上列當事人間侵權行為損害賠償事件，上訴人對於中華民國96年
2月 9日臺灣臺北地方法院96年度訴字第249號第一審判決提起上
訴，本院於96年6月5日言詞辯論終結，判決如下：
    主      文
上訴駁回。
第二審訴訟費用由上訴人負擔。
    事實及理由
一被上訴人起訴主張：兩造均為臺北縣新店市○○路77巷１號海
  悅假期大樓社區（下稱海悅社區）之住戶，伊及配偶黃美玉自
  民國90年2月19日起至同年11月30日止， 分別擔任海悅社區第
  ２屆監察委員、代理財務委員，因財務移交不清之爭議迄未解
  決，引起包括上訴人在內之部分住戶不滿。海悅社區管理委員
  會（下稱海悅管委會）於93年7月11日晚間10時40分許， 在海
  悅社區２樓會議室召開管理會議之際，上訴人因見伊代理監察
  委員吳陳仰於會議中發言，竟在該公眾得以共見共聞之處所，
  公然以「你是監委？你是ㄐㄧㄢˋ委啦。我們上次開會就決議
  『污點委員』不能當權責委員」云云辱罵伊，足以貶損伊在社
  會上之人格及社會評價。上訴人公然侮辱伊之刑事部分已經原
  審刑事庭判處罰金新臺幣（下同）6,000元， 如易服勞役，以
  1,000元折算1日確定在案。爰依民法第184條、第195條之規定
  ，求為判決上訴人給付800,000元 及自起訴狀繕本送達翌日起
  加計法定遲延利息。於本院答辯聲明：上訴駁回。（原審命上
  訴人給付20,000元 及自95年8月10日起加計法定遲延利息，被
  上訴人就其原審敗訴部分未據提起上訴而告確定）。
二上訴人則以：本件緣起於91年 7月20日伊擔任第三屆海悅管委
  會副主委期間，因代理主席，代行公告被上訴人擔任第二屆監
  委與其代理財務委員期間，財務不清一事。被上訴人曾因自訴
  伊誹謗案件，伊經判決無罪確定，被上訴人心生怨恨，每於住
  戶大會或管委會中鬧場，於93年 7月11日海悅管委會中，在未
  告知所有與會委員及住戶係受監委吳陳仰先生委託出席之情況
  下，自稱係監委，伊以出席委員質疑被上訴人所代表出席之身
  分立場，係基於公共事務而為評論，且無指名道姓，或扭曲事
  實之故意，作非善意之評論或有公然侮辱他人之意圖，伊出言
  質疑被上訴人發言意圖，係可受公評之事，其提出之錄音帶或
  譯文，均屬片面斷章取義，伊無公然侮辱之意，伊退休後任義
  工，常捐錢予宗教團體，係海悅社區熱心住戶，伊僅願道歉，
  不願賠償；刑事部分已判決確定云云，資為抗辯。
  原審命上訴人給付20,000元 及自95年8月10日起加計法定遲延
  利息。
  上訴人提起上訴，聲明：
  (一)原判決不利上訴人部分廢棄。
  (二)上廢棄部分，被上訴人在第一審之訴駁回。
三被上訴人主張前揭事實，提出原審95年度易字第1495號刑事判
  決為證。上訴人固不否認於上開時、地有上開言詞，惟否認有
  侮辱之意圖，辯稱係質疑被上訴人出席身分云云。惟查上訴人
  於上開會議，因被上訴人發言：「我經過主委的同意發言‧‧
  ‧你在嘰嘰喳喳講個沒完‧‧‧」，上訴人即接稱：「你是監
  委啦？你是ㄐㄧㄢˋ委啦‧‧‧」，被上訴人稱：「你講話客
  氣一點啊」，上訴人復稱：「我們上次開會就決議‧‧污點委
  員不能‧‧‧（當）權責委員啦」等語，為上訴人所不爭，且
  據原審刑事庭於94年1月4日勘驗錄音光碟製作譯文，另於95年
  8月14日當庭勘驗錄音光碟內容與譯文相符屬實， 有勘驗筆錄
  附譯文、準備程序筆錄等在卷可憑（影本見本院卷第 45-54頁
  ）。被上訴人故意以「ㄐㄧㄢ」與「ㄐㄧㄢˋ」之發音不同而
  強調對比，且以「ㄐㄧㄢˋ　ㄨㄟˇ」之諧音足以使一般聽聞
  者認係稱呼「賤委」之意，上訴人所辯，無礙其毀損名譽之侵
  權行為。至上訴人辯稱上開言詞係質疑被上訴人代理監察委員
  參與會議一事，但「ㄐㄧㄢˋ」字客觀上已足使人聯想為「賤
  」字，依照社會通念，當然足以貶損他人之社會評價，應屬侮
  辱他人之言語，即使目的非屬惡意，其手段也不得以惡意、故
  意之侵權行為方式為之，是上訴人於上開時、地有上開言詞之
  動機為何，與侵害他人名譽之侵權行為無涉，上訴人上開抗辯
  ，仍無可取。況上訴人所稱「污點」云云，縱指財務移交不明
  之行為，但既屬未定之糾紛，上訴人仍自不得率以「污點委員
  」斷認之。從而，上訴人於93年 7月11日管理委員會開會之際
  ，公然稱呼被上訴人為「污點委員」，亦有污衊被上訴人人格
  ，足以貶抑被上訴人之社會評價。另上訴人前開公然侮辱人之
  行為，已經原審刑事庭於95年11月28日以95年度易字第1495號
  刑事判決判處上訴人罰金6,000元，如易服勞役，以1,000元折
  算1日，並經本院刑事庭於96年2月 6日以95年度上易字第2603
  號刑事判決駁回檢察官及上訴人之上訴確定，已據本院調閱該
  刑事卷宗審閱屬實，另有上開判決各一份在卷可參（見原審卷
  第4-7頁、本院卷第55-58頁），上訴人亦自認其刑事部分已判
  處罰金6,000元確定在卷（見本院卷第30頁背面）， 被上訴人
  主張上訴人有前開公然侮辱之侵權行為事實，堪認為實在。
四按「因故意或過失，不法侵害他人之權利者，負損害賠償責任
  」、「不法侵害他人之身體、健康、名譽、自由、信用、隱私
  、貞操，或不法侵害其他人格法益而情節重大者，被害人雖非
  財產上之損害，亦得請求賠償相當之金額。其名譽被侵害者，
  並得請求回復名譽之適當處分」，民法第184條第1項前段、第
  195條第1項分別定有明文。次按慰藉金之賠償以人格權遭受侵
  害，使精神上受有痛苦為必要，至其核給之標準固與財產上損
  害之計算不同，惟非不可斟酌雙方身分、資力與加害程度及其
  他各種情形核定相當之數額（最高法院51年度臺上字第223 號
  判例參照）。上訴人於上開時地對被上訴人為侵害名譽之言論
  ，已如前述，依社會通念，被上訴人主張其名譽權已遭貶損，
  即屬有據，上訴人故意侵害被上訴人名譽，構成侵權行為，應
  負損害賠償責任。爰審酌上訴人前開言論係因兩造所居住之海
  悅社區事務，且上訴人出言乃因被上訴人先出言未明言受託代
  行職務，而挑起質疑等一切情狀，及事發地點為海悅社區二樓
  會議室，除住戶及管委會之人員外，並無其他非社區之人可共
  聞，且雙方既因管委會事務而起爭執，則非為私慾而惡意相向
  ，並參酌兩造之社會經濟地位（上訴人41年2月27日生， 二專
  畢業、曾任業務經理，月薪6萬多元，現已退休，已婚， 配偶
  為公務員亦已退休，有二子女，均已成年，有房子二棟、存款
  為配偶名義；被上訴人39年10月26日生，海軍輪機畢業，已退
  休，教潛水。配偶亦已退休，有二子女，均已成年，無不動產
   ）以及被上訴人名譽受侵害之情節， 認原審命上訴人給付之
  20,000元，核無不合。
五綜上所述，被上訴人本於侵權行為損害賠償之法律關係，請求
  上訴人給付被上訴人20,000元，及自附帶民事訴訟起訴狀繕本
  送達翌日即95年8月10日（原審附民卷第17頁，上訴人於95年8
  月9日收受起訴狀繕本）起至清償日止，按年息5％計算之利息
  ，於法有據，應予准許。原審為上訴人敗訴之判決，核無不合
  ，上訴意旨指摘原判決此部分不當，求予廢棄改判，為無理由
  ，其上訴應予駁回。
六本件因事證已臻明確，兩造其餘攻擊、防禦方法及所為之立證
  ，經審酌後認與判決之結果不生若何影響，無庸再逐一予以論
  列，合併敘明。
據上論結，本件上訴為無理由，依民事訴訟法第449條第1項、第
78條，判決如主文。
中　　華　　民　　國　　96　　年　　6 　　月　　26　　日
　　　　　　　  　　民事第七庭
                        審判長法　官  鄭三源
　　　　　　　　　　　        法　官  周美月
        　　　　　　　　      法　官  湯美玉
正本係照原本作成。
不得上訴。
中　　華　　民　　國　　96　　年　　6 　　月　　26　　日
　　　　　　　　　　　　　　　書記官  倪淑芳
